【裁判字號】    98,訴,2454
【裁判日期】    990311
【裁判案由】    侵權行為損害賠償
【裁判全文】
臺灣板橋地方法院民事判決              98年度訴字第2454號
原      告  甲○○
訴訟代理人  王盈智律師
被      告  乙○○
上列當事人間侵權行為損害賠償事件，本院於民國99年2 月25日
言詞辯論終結，判決如下：
    主  文
被告應給付原告新臺幣壹佰貳拾玖萬陸仟玖佰陸拾陸元，及自民
國九十八年九月十日起至清償日止，按年息百分之五計算之利息
。
原告其餘之訴駁回。
訴訟費用由被告負擔十分之九，餘由原告負擔。
本判決第一項於原告以新臺幣肆拾肆萬元為被告供擔保後，得為
假執行。但被告如以新臺幣壹佰貳拾玖萬陸仟玖佰陸拾陸元為原
告預供擔保，得免為假執行。
原告其餘假執行之聲請駁回。
    事實及理由
一、程序方面：被告經合法通知，未於言詞辯論期日到場，核無
    民事訴訟法第386 條各款所列情形，爰依原告聲請，由其一
    造辯論而為判決。
二、原告主張：被告於民國97年1月1日凌晨2時10分許，騎乘車
    牌號碼J9W－138號重型機車，沿臺北縣鶯歌鎮○○路往臺北
    縣三峽鎮方向行駛，行經臺北縣鶯歌鎮215號前，本應注意
    車前狀況，隨時採取必要之措施，而依當時狀況亦無不能注
    意之情事，竟疏於注意，自後追撞前方行走於路邊正欲招攬
    計程車之原告，至原告受有外傷性頸椎第3、4，4、5 ，5、
    6節椎間盤突出併頸神經根和頸髓病變及頭部撕裂傷等傷害
    ，此據臺灣板橋地方法院檢察署以97年度偵字第8829號聲請
    簡易判決處刑，並經  鈞院以97年度交簡字第2990號判處被
    告拘役50日在案。被告駕駛重型機車，因過失未注意車前狀
    況，致侵害原告之身體及健康權，原告自得依民法第184條
    第1項、第191條之2、第193條第1項、第195條第1項規定請
    求賠償下列金額：(一)醫療費用：共計新臺幣（下同）132,56
    6元。(二)喪失勞動能力部分：原告發生事故前在松信交通事
    業股份有限公司擔任司機，每月薪資30,800元，自從本次事
    故發生後，原告因頸椎受傷無法工作，醫生建議休養一年半
    ，此段時間原告無法工作，自然受有損害，該部分損害為30
    ,800元×18個月＝554,400元。(三)看護費用：其中包含財團
    法人恩主公醫院住院期間（97年1月1日至97年1月16日）看
    護一天2,000元，計16天，共32,000元（2,000元×16天＝32
    ,000元），且半年休養期間均由他人照料，是其看護費用為
    2,000元×180天＝360,000元。(四)精神慰撫金：400,000元。
    原告因本件事故，致受有上開傷害，至今仍無法復原，每遇
    頸部轉動時即非常痛苦，精神飽受折磨，為此，請求非財產
    上之損害賠償400,000元。以上合計1,478,966元（132,566
    元+554,400元+32,000元+360,000元+400,000元=1,478,966
    元）。爰依侵權行為損害賠償之法律關係，提起本訴等語。
    併為聲明：(一)被告應給付原告1,478,966元，及自起訴狀繕
    本送達翌日起至清償日止，按年息百分之五計算之利息。2.
    原告願供擔保，請准宣告假執行。
三、被告未於言詞辯論期日到場，亦未提出書狀作何聲明或陳述
    。
四、原告主張：因被告之上開過失，自後追撞前方行走於路邊正
    欲招攬計程車之原告，至原告受有外傷性頸椎第3、4，4、5
    ，5、6節椎間盤突出併頸神經根和頸髓病變及頭部撕裂傷之
    傷害等情，業據其提出與所述相符之本院97年度交簡字第29
    90號刑事簡易判決、財團法人恩主公醫院收據、97年1月16
    日、97年1月22日及97年7月4日財團法人恩主公醫院診斷證
    明書為證（見本院板橋簡易庭98年度司板調字第129號卷第8
    至22頁），被告已於相當時期受合法之通知，而於言詞辯論
    期日不到場，亦未提出（準備）書狀爭執，依民事訴訟法第
    280條第3項前段、第1項規定，視同自認。原告此部分之主
    張，應信為真實。
五、按「汽車、機車或其他非依軌道行駛之動力車輛，在使用中
    加損害於他人者，駕駛人應賠償因此所生之損害。但於防止
    損害之發生，已盡相當之注意者，不在此限。」、「因故意
    或過失，不法侵害他人之權利者，負損害賠償責任。」、「
    不法侵害他人之身體或健康者，對於被害人因此喪失或減少
    勞動能力或增加生活上之需要時，應負損害賠償責任。」、
    「不法侵害他人之身體、健康、名譽、自由、信用、隱私、
    貞操，或不法侵害其他人格法益而情節重大者，被害人雖非
    財產上之損害，亦得請求賠償相當之金額。」、「損害賠償
    ，除法律另有規定或契約另有訂定外，應以填補債權人所受
    損害及所失利益為限。」，民法第191條之2、第184條第1項
    前段、第193條第1項、第195條第1項前段、第216條第1項分
    別定有明文。被告過失傷害原告，致原告受有上開傷害等情
    ，其證據業如前述。是原告請求被告依上開規定負損害賠償
    責任，洵屬有據。茲就原告之請求審酌如下：
  (一)醫療費部分：原告主張其因遭受被告過失傷害，而前往財團
    法人恩主公醫院就診，支出醫藥費之自負額部分計132,566
    元等語，有上開診斷證明書及財團法人恩主公醫院收據為證
    ，核屬必要費用，應予准許。
  (二)喪失勞動能力部分：原告主張其於發生事故前在松信交通事
    業股份有限公司擔任司機，每月薪資30,800元，自從本次事
    故發生後，原告因頸椎受傷無法工作，醫生建議休養一年半
    ，此段時間原告無法工作，自然受有損害，該部分損害為30
    ,800元×18個月＝554,400元等情，有上開診斷證明書為證
    、松信交通事業股份有限公司薪資表、財團法人恩主公醫院
    99年1 月12日函及所附病歷摘要記錄用紙附卷可稽（見本院
    板橋簡易庭98年度司板調字第129 號卷第19至22頁、本院卷
    第22至23頁），核屬必要費用，應予准許。
  (三)看護費用：原告主張其因遭受被告過失傷害，而在財團法人
    恩主公醫院住院及休養期間均由他人照料，致其看護費用為
    392,000元等語，並提出診斷證明書（見本院板橋簡易庭98
    年度司板調字第129號卷第22頁）為證。惟查，原告因上開
    傷害致日常生活不能自理之期間為6個月等情，有上開財團
    法人恩主公醫院99年1月12日函及所附病歷摘要記錄用紙附
    卷可稽，是本院認原告請求看護費用360,000元（2,000元×
    180天＝360,000元），核屬必要費用，應予准許，其逾此部
    分之請求，即屬無據，應予駁回。
  (四)精神慰撫金：按「慰撫金之賠償其核給之標準固與財產上損
    害之計算不同，然非不可斟酌雙方身分資力與加害程度，及
    其他各種情形核定相當之數額」（最高法院51臺上字第223
    號判例意旨參照）。本院斟酌原告於本件侵權行為（過失傷
    害）發生時年滿39歲（57年6月18日生），其受有上開傷害
    ，已如前述，堪認原告精神上受有相當之痛苦。原告97年所
    得約8 萬元，名下無財產，業經本院依職權向財政部財稅資
    料中心調取其財產所得資料（見本院卷第7 頁）在卷可憑。
    被告於本件侵權行為發生時年滿22歲（74年12月28日生），
    名下無財產，業經本院依職權向財政部財稅資料中心調取其
    財產所得資料（見本院卷第9頁）在卷可憑等兩造之身分、
    地位、經濟能力及其他情形，認原告請求慰撫金賠償（非財
    產上損失）40萬元，尚屬過高，應核減為25萬元，方屬公允
    ，是原告逾此部分之請求，即屬無據，應予駁回。
  (五)基上，原告得請求之醫療費132,566元、喪失勞動能力554,4
    00元、看護費用36萬元及精神慰撫金25萬元，共計1,296,96
    6元之損害賠償。
六、按「給付無確定期限者，債務人於債權人得請求給付時，經
    其催告而未為給付，自受催告時起，負遲延責任。其經債權
    人起訴而送達訴狀，或依督促程序送達支付命令，或為其他
    相類之行為者，與催告有同一之效力。」、「遲延之債務，
    以支付金錢為標的者，債權人得請求依法定利率計算之遲延
    利息。」、「應付利息之債務，其利率未經約定，亦無法律
    可據者，週年利率為百分之五。」，民法第229條第2項、第
    233條第1項前段及第203條定有明文。從而，原告依侵權行
    為損害賠償之法律關係，請求被告給付1,296,966元，及自
    起訴狀繕本送達之翌日即98年9月10日起至清償日止，按年
    息百分之五計算之利息，為有理由，應予准許。逾此部分之
    請求，即屬無據，應予駁回。
七、兩造分別陳明願供擔保請准宣告假執行或免為假執行，就原
    告勝訴部分，經核並無不合，爰各酌定相當之擔保金額，予
    以准許。至原告敗訴部分，其假執行之聲請即失所附麗，應
    予駁回。
八、本件事證已臻明確，兩造其餘攻擊、防禦方法及舉證，經本
    院審酌後，認對於判決結果均無影響，爰不一一論述，併此
    指明。
據上論結，本件原告之訴一部為有理由，一部為無理由，依民事
訴訟法第385條第1 項前段、第79條、第390條第2項、第392條，
判決如主文。
中    華    民    國    99    年    3     月    11    日
                  民事第三庭    法  官  楊千儀
以上正本係照原本作成。
如對本判決上訴，須於判決送達後20日內向本院提出上訴狀（需
按他造人數附繕本）。
中    華    民    國    99    年    3     月    11    日
                                書記官  劉鴻傑

司法院資訊處製作；財團法人民間司法改革基金會備份。
